【裁判字號】    95,訴,3761
【裁判日期】    970205
【裁判案由】    毒品危害防制條例
【裁判全文】
臺灣板橋地方法院刑事判決              95年度訴字第3761號
公  訴  人  臺灣板橋地方法院檢察署檢察官
被      告  丁○○
選任辯護人  粘舜權律師
            吳茂榕律師
上列被告因違反毒品危害防制條例案件，經檢察官提起公訴（95
年度偵續字第454 號），本院判決如下：
    主  文
丁○○無罪。
    理  由
一、公訴意旨略以：被告丁○○及同案被告丙○○（業經本院判
    決在案）共同基於販賣第一級毒品海洛因之犯意聯絡，以渠
    等所有之0000000000號門號為聯絡工具，對外販售毒品予不
    特定人牟利，適於民國94年（起訴書誤載為95年）5 月13日
    下午3 時40分許，接獲乙○○以其0000000000號門號來電，
    約定以新台幣（下同）1 萬6 千元之代價，出售第一級毒品
    海洛因給乙○○，並相約於臺北縣板橋市○○○路「孩子王
    」附近交易，惟被告、同案被告丙○○因故未依約前往而未
    遂。嗣於同年月17日凌晨零時10分許，為警在臺北縣板橋市
    ○○○路6 號9 樓「麗緹汽車旅店」116 號房內查獲，並扣
    得海洛因4 包（共計淨重6.25公克）、0000000000號、0000
    000000號門號SIM 卡各1 張等物。因認被告涉有毒品危害防
    制條例第4 條第6 項（起訴書誤載為第3 項）、第1 項之販
    賣第一級毒品未遂罪嫌。
二、公訴意旨認被告涉有前揭犯行，係以：(1)被告及同案被告丙○○之供述；(2)證人賴政村於偵查中之證述及其出具之職務
    報告書；(3)證人乙○○於95年8 月3 日之證詞；(4)94年度聲
    監字第456 號通訊監察譯文1 份；(5)扣案之前揭海洛因4 包
    及行動電話SIM 卡等證據資料，為其主要論斷之依據。訊據
    被告堅決否認有何公訴人所指之犯行，辯稱：我沒有販賣海
    洛因，也沒有販賣任何毒品，丙○○是我當時的女朋友，乙○○是她哥哥，當時我與丙○○同居在一起，0000000000是
    丙○○名下的電話，也是她在使用的，但有時她去洗澡或電
    話沒有在她身旁時，我聽到電話會去接。我沒有提供毒品給
    乙○○過，但因為我是丙○○的男友，所以我知道乙○○有
    時會去找丙○○拿海洛因。94年5 月13日下午3 時40分我有
    接到乙○○的電話，應該是乙○○要找丙○○要毒品，因為
    乙○○有時會找丙○○的麻煩，所以丙○○不想接他的電話
    ，所以可能叫我去接，我才隨便敷衍乙○○的。我忘記為何
    跟乙○○約在「孩子王」，因為我常接他的電話，當天我並
    沒有拿毒品去「孩子王」給乙○○。當時我與丙○○住在麗
    緹汽車旅店116 號房，在房間查扣的四包海洛因都是丙○○
    的，是在丙○○的包包內被查到的，不過她說其中有一些是
    乙○○的，但我並不是很清楚，這四包海洛因與我無關，我
    當時並沒有和她使用這四包海洛因，這四包海洛因也不是由
    我保管等語。
三、按「犯罪事實應依證據認定之，無證據不得認定犯罪事實」
    、「不能證明被告犯罪者，應諭知無罪之判決」，刑事訴訟
    法第154 條第2 項、第301 條第1 項分別定有明文。申言之
    ，犯罪事實之認定應憑證據，如未能發現相當證據，或證據
    不足以證明，自不能以推測或擬制之方法，作為裁判基礎（
    最高法院40年台上字第86號判例意旨參照）；且認定犯罪事
    實所憑之證據，雖不以直接證據為限，間接證據亦包括在內
    ，然而無論直接證據或間接證據，其為訴訟上之證明，須於
    通常一般之人均不致有所懷疑，而得確信其為真實之程度者
    ，始得據為有罪之認定，倘其證明尚未達到此一程度，而有
    合理之懷疑存在而無從使事實審法院得有罪之確信時，即應
    由法院為諭知被告無罪之判決（最高法院76年台上字第4986
    號判例意旨參照）。再者，檢察官對於起訴之犯罪事實，仍
    應負提出證據及說服之實質舉證責任。倘其所提出之證據，
    不足為被告有罪之積極證明，或其指出證明之方法，無從說
    服法院以形成被告有罪之心證，基於無罪推定之原則，自應
    為被告無罪判決之諭知（參照最高法院92年台上字第128 號
    判例意旨）。
四、經查：
  (一)證人乙○○於偵查及本院審理時固均證稱於94年5 月13日下
    午3 時40分許，其確有以門號0000000000號手機撥打門號00
    00000000號手機，與被告聯絡買賣海洛因之事，但嗣後被告
    並未依約前往交易，所以其並未拿到海洛因（參見偵查卷第
    141 頁、本院96年8 月15日審判筆錄第9 、10、12頁）。惟
    縱認證人乙○○所證乙節屬實（按：被告固坦承有上開電話
    聯絡之事，但其並未承認在電話中係聯絡買賣海洛因之事）
    ，亦僅能認定雙方僅曾口頭上約定買賣海洛因之事，但實際
    上被告並未依約前往販售海洛因，此亦為公訴意旨所同認。
    申言之，即便認證人乙○○所證或公訴意旨此節所指之事實
    為真，至多僅能認定被告確有販賣海洛因之意思，但被告既
    未依約前往交易地點從事販賣之行為，足見被告並未進一步
    實行販賣海洛因之犯行，則被告之行為無非僅止於謀議階段
    ，而尚未到達著手階段。是被告既尚未著手實行販賣海洛因
    之犯行，自無從繩以販賣海洛因未遂之罪名，公訴意旨認被
    告所為仍該當販賣海洛因未遂之罪名，即容有誤解。
  (二)另依證人即警員賴政村於偵查中所證：據我們所知，被告係
    買賣毒品的中盤商，丙○○是幫被告跑腿接電話送毒品，乙○○涉嫌多件搶奪及竊盜案件，犯案所得再跟被告買毒品云
    云（參見偵續卷第17頁），顯然上開事項並非證人賴政村所
    親自見聞，而係自其他線索轉來得知，是其此部分所證顯係
    傳聞證據，能否遽以採信，並逕以推認被告確於起訴書所載
    之時、地有販賣海洛因給乙○○之事實，自非無疑。況即便
    乙○○於起訴書所載之時間確有與被告電話聯絡買賣海洛因
    之事，但即如本院前述，被告既未依約前往販賣海洛因給乙○○，自難謂被告業已著手販賣海洛因，當亦無販賣海洛因
    未遂之問題。
  (三)觀諸卷附之通訊監察譯文所載（參見偵查卷第80至83、122
    至124 頁），其間或有其他若干通疑似被告或同案被告丙○○與不詳他人、甲○○等人論及交易或提供毒品之電話通訊
    內容，然無論如何，本件檢察官所起訴被告販賣海洛因之範
    圍，係指被告於94年5 月13日下午3 時40分許與乙○○相約
    買賣海洛因，嗣未依約前往交易而未遂之部分，而此部分依
    前開所述，尚難該當販賣未遂之犯行，自無從遽為有罪之諭
    知，則被告縱或涉有其他交易或提供毒品之罪嫌，亦非本件
    起訴效力所及，蓋二者間已無所謂裁判上或實質上一罪之關
    係，本院自無從併予審認。
  (四)至本件固經警方於被告與同案被告丙○○同居之前揭麗緹汽
    車旅店扣得海洛因4 包，然該4 包海洛因乃係在同案被告丙○○處所扣得，此觀諸卷附之警方搜索扣押筆錄、扣押物品
    目錄表乃係將在被告與同案被告丙○○處所扣得之物品分別
    記載即明。又該4 包海洛因並非被告所有，其中2 包乃係同
    案被告丙○○所有，另2 包則係乙○○寄放在同案被告丙○○處，此除經被告於警詢及本院審理時供明在卷外，亦經同
    案被告丙○○、乙○○於警詢、偵查及本院審理時各自陳明
    在卷。此外，被告復否認曾使用該4 包海洛因或加以保管，
    自難認扣案之4 包海洛因為被告所有或持有，亦無從認定被
    告有何持有海洛因之犯行。
五、綜上所述，被告究否確有販賣第一級毒品海洛因未遂之犯行
    ，尚無足夠之證據予以證明，本院認為仍存有合理之懷疑，
    猶未到達確信其為真實之程度，自不能遽認被告確有被訴之
    犯行。此外，檢察官復未提出其他積極證據，資以證明被告
    確有其所指之犯行，揆諸首揭法律規定與說明，既無足夠證
    據確信公訴意旨之指述為真實，不能證明被告犯罪，本院自
    應為被告無罪判決之諭知。
據上論斷，應依刑事訴訟法第301 條第1 項，判決如主文。
本案經檢察官楊展庚到庭執行職務。
中    華    民    國    97    年    2     月    5     日
                  刑事第十二庭  審判長  法  官  戴嘉清
                                        法  官  林晏鵬
                                        法  官  陳信旗
以上正本證明與原本無異。
如不服本判決，應於判決送達後10日內向本院提出上訴狀。
                                        書記官  陳昭綾
中    華    民    國    97    年    2     月    12    日


司法院資訊處製作；財團法人民間司法改革基金會備份。
